【裁判字號】    91,交聲,144
【裁判日期】    920321
【裁判案由】    聲明異議
【裁判全文】
臺灣屏東地方法院刑事裁定                        九十一年度交聲字第一四四號
    異  議  人
    即受處分人  甲○○
    代  理  人  許明德律師
右列受處分人因違反道路交通管理處罰條例案件，對於交通部公路局屏東監理站九十
一年十一月十一日所為屏監稽違駕字第八二─Ｖ00000000號之處分，聲明異
議，本院裁定如左：
    主  文
異議駁回。
    理  由
一、按汽車行駛至交岔路口，其行進、轉彎，應遵守燈光號誌或交通警察之指示，遇
    有交通警察指揮與燈光號誌並用時，以交通警察之指揮為準。道路交通安全規則
    第一百零二條定有明文。次按汽車駕駛人，爭道行駛，而有支線道車不讓幹線道
    車先行，或兩線均為幹線道或支線道時，左方車不讓右方車先行者，處新臺幣六
    百元以上一千八百元以下罰鍰；汽車駕駛人有第四十五條之情形者、記違規點數
    一點，道路交通管理處罰條例第四十五條第九款、第六十三條第一項第一款分別
    定有明文。再按特種閃光號誌各燈號顯示之意義如左：一閃光黃燈表示「警告」
    ，車輛應減速接近，注意安全，小心通過。二閃光紅燈表示「停車再開」，車輛
    應減速接近，先停止於交岔路口前，讓幹道車優先通行後認為安全時，方得續行
    。行車管制號誌之紅、黃色燈號得視需要改成閃光運轉，其顯示之意義與特種閃
    光號誌完全相同；而特種閃光號誌設於交岔路口者，其設置方式與行車管制號誌
    同。幹道應設置閃光黃燈，支道應設置閃光紅燈。設於肇事路段中者，宜於將近
    之處設置閃光黃燈。道路交通標誌標線號誌設置規則第二百十一條、第二百二十
    四條第三款分別定有明文。亦即道路交通標誌標線號誌設置規則對於各項交通標
    誌標線號誌之設置分別定有明文，而予以定義，旨在明確交通行止之依據，維護
    交通安全，俾免爭端。是故，交通標誌標線號誌之設置本質上即為規範性之定義
    ，經由賦與特定內容之定義後，始分別給與其交通行止之依據。例如，支線道、
    幹線道，即係根據交通標誌標線號誌之規範予以區分，再規定依支線道車讓幹線
    道車先行之，以此明確交通之行止。至於轉彎車應讓直行車先行；但直行車尚未
    進入交岔路口，而轉彎車已達中心處開始轉彎，直行車應讓轉彎車先行，固於道
    路交通安全規則第一百零二條第六款規定甚明，但於直行車之情形則未有如上之
    規定。
二、原處分意旨略以：異議人於民國九十一年九月二十四日零時四十分駕駛車牌號碼
    ＹＥ—四六三五號汽車自南向北行駛於屏東縣屏東市○○街，行至豐連街與瑞光
    路二段設置有閃光紅燈之交岔路口，異議人之支線道車未讓行駛於瑞光路二段設
    置有閃光黃燈之幹線道車先行，經屏東監理站依道路交通管理處罰條例第四十五
    條第九款、第六十三條第一項第一款，裁罰新台幣（下同）六百元、記違規點數
    一點。
三、異議意旨略以：異議人於九十一年九月二十四日零時四十分駕駛車牌號碼ＹＥ—
    四六三五號汽車自南向北行駛於屏東縣屏東市○○街，行至豐連街與瑞光路二段
    交岔路口，適有賴志豐駕駛車牌號碼ＭＷ—九七七號大貨車由東向西行駛於瑞光
    路二段，亦駛至瑞光路二段與豐連街交岔路口處，因賴志豐駕駛之大貨車超速通
    過該交岔路口，致當時已完全通過該交岔路口中心處之異議人駕駛之汽車，遭賴
    志豐駕駛之大貨車車頭撞擊異議人駕駛汽車之中、尾部，而受有嚴重損壞，此應
    係對方未留意異議人已通過交岔路口中心處，且未遵守閃光黃燈號誌減速慢行，
    反超速通過路口，使導致肇事，但異議人卻遭警舉發於上開時、地，支線道車不
    讓幹線道車先行，再經交通部公路局屏東監理站裁決，處罰鍰六百元及違規記點
    一點，顯係違法，爰聲明異議，撤銷上開處分等語。
四、經查，異議人於九十一年九月二十四日零時四十分駕駛車牌號碼ＹＥ—四六三五
    號汽車自南向北行駛於屏東縣屏東市○○街，行至豐連街與瑞光路二段設置有閃
    光紅燈之交岔路口，適有賴志豐駕駛車牌號碼ＭＷ—九七七號大貨車由東向西行
    駛於瑞光路二段，駛至瑞光路二段與豐連街設置有閃光黃燈之交岔路口處，該二
    車於該交岔路口處，賴志豐駕駛之大貨車車頭撞擊異議人駕駛之汽車中、尾部等
    情，此經證人即屏東縣警察局交通隊員袁文通證稱：「‧‧Ａ車是異議人的車，
    Ｂ車是大貨車Ａ車是行駛於建豐路，此路過了瑞光路二段之後才是豐連街，建豐
    路的路口的號誌是閃光紅燈，瑞光路二段是閃光黃燈，‧‧」（見本院九十二年
    一月十五日訊問筆錄），且有交通事故筆錄、道路交通事故調查報告表一份及照
    片二十一幀在卷可稽，並為異議人所不否認，堪認屬實。基此，異議人所行駛之
    屏東市○○街與瑞光路二段交岔路口係設置有閃光紅燈之交岔路口，而賴志豐行
    駛之屏東市○○路○段與豐連街交岔路口則係設置有閃光黃燈之交岔路口處，揆
    諸前開規定，足見異議人駕駛之汽車係支線道車，而賴志豐駕駛之大貨車所行駛
    者係幹線道車至明。次查，證人袁文通亦證稱：「有依據現場大貨車的煞車痕，
    右後輪的煞車痕是二一點四公尺，賴志豐雖然自己說車速是四、五十公里，但我
    們依據煞車痕及路面狀態，以及公式換算他的車速應為六三點八公里。」（見本
    院九十二年一月十五日訊問筆錄），即使足認賴志豐超速通過該交岔路口，惟異
    議人行駛於前開設置有閃光紅燈之交岔路口，本應減速接近，先停止於交岔路口
    前，讓幹道車優先通行後認為安全時，方得續行，惟參酌異議人行駛至該交岔路
    口時已可見行駛於幹線道之賴志豐駕駛之大貨車，其竟未先暫停於該交岔路口，
    讓賴志豐所行駛之幹道車優先通行後，方始續行，而貿然自支線之豐連街駛入該
    交岔路口，致兩車發生撞擊，則其違反道路交通安全規則第一百零二條第一款之
    規定甚明。且台灣省高屏澎區車輛行車事故鑑定委員會亦同此認定，此有該會九
    十二年三月十四日高屏澎鑑字第九二○五七四號函附鑑定意見書在卷可參。再查
    ，異議人辯稱其當時已通過該交岔路口中心處，已無道路交通安全規則第一百零
    二條第一款之適用云云，惟核諸前開路交通安全規則第一百零二條各款規定，僅
    有該條第六款轉彎車與直行車間，有關於進入交岔路口中心處與否關涉轉彎車與
    直行車路權之問題，而就直行車行駛至交岔路口之行進，則無是否進入交岔路口
    中心處與路權之問題，故異議人此部分辯稱，尚不足採，而未能執此即無須遵守
    支線道車應讓幹線道車先行之規定。亦即，異議人係行駛於設置有閃光紅燈之支
    線道車，其行駛至該交岔路口時應減速接近，先停止於交岔路口，既已可見行駛
    於幹線道之賴志豐駕駛之大貨車亦將駛至該交岔路口，即未能續行駛入該交岔路
    口，而應讓幹線道車優先通行後，方得續行；惟其行駛至該交岔路口時雖已可見
    賴志豐駕駛之大貨車亦將駛至該交岔路口，卻未為此，逕自先駛入該交岔路口，
    甚至已達交岔路口中心處，益見其違反道路交通安全規則第一百零二條第一款之
    規定至明。綜上，異議人經警以其支線道車未讓幹線道車先行而為上開舉發，並
    無違誤，且亦查無有何違法取締之情事。從而，原處分機關依道路交通管理處罰
    條例第四十五條第九款規定裁處罰六百元，並依同法第六十三條第一項第一款規
    定，記違規點數一點，於法有據。本件異議人之異議為無理由，應予駁回。
五、據上論斷，應依道路交通案件管理處罰條例第八十七條第二項、道路交通案件處
    理辦法第十九條，裁定如主文。
中      華      民      國      九十二      年    三    月    二十一    日
                                      臺灣屏東地方法院交通法庭
                                          法  官  洪乙心
右正本證明與原本無異。
如不服本裁定應於收受本裁定後送達後五日內向本院提出抗告書狀。
                                          書記官   曾文玲
中      華      民      國      九十二      年      三    月  二十四    日


司法院資訊處製作；財團法人民間司法改革基金會備份。
